【裁判字號】    88,訴易,6
【裁判日期】    890627
【裁判案由】    侵權行為損害賠償
【裁判全文】
臺灣高等法院臺南分院民事判決  八十八年訴易字第六號  Ｊ
      原      告  丙  ○  ○
      訴訟代理人  乙  ○○○
      被      告  甲  ○  ○
右當事人間侵權行為損害賠償事件，本院判決如左：
      主      文
被告應給付原告新台幣陸萬零玖佰肆拾貳元，及自八十八年十一月十七日起至清償日
止，按年息百分之五計算之利息。
原告其餘之訴駁回。
訴訟費用由被告負擔四分之一，餘由原告負擔。
      事      實
甲、原告方面：
  一聲明：
    被告應給付原告新台幣（下同）二十五萬零五百五十五元，及自八十八年十一月
    十七日起至清償日止，按年息百分之五計算之利息。
  二陳述：
    (一)因犯罪而受損害之人，於刑事訴訟程序得附帶提起民事訴訟。對於被告請求損
      害賠償，刑事訴訟法第四百八十七條定有明文。被告於民國八十六年七月二十
      五日二十一時二十五分許，駕駛車號ＵＡ－○九○九號之自小客車，應注意而
      疏於注意，未採取必要之避煞措施，致撞擊同向由原告駕駛車號ＮＩＲ－六八
      八號機車，致原告受有傷害。
    (二)原告因系爭車禍事件分別受有下列損害：
      1.原告受傷就醫，共支付醫藥四萬零九百零五元。再另於行政院國軍退除役官
        兵輔導委員會台中榮民總醫院（以下簡稱台中榮總）手術支出醫療費用手術
        自付額二萬五千元、固定鋼架材料費用五萬元。
      2.原告住院期間，精神痛苦不堪，依民法之規定，請求慰藉金十萬元。
      3.原告於暑期打工，自受傷後計有三十七日無法打工，每日以五百元計算，共
        損失一萬八千五百元。
    (三)本件被告曾於原審就原告之病因是否與車禍之肇事是否有直接因果關係而生疑
      ，經成大醫院羅際衛醫師證稱，當初是因為Ｘ光之拍攝位置過高，致未有顯示
      出原告第五腰椎骨折。復有原審向成大醫院函調原告之診療記錄，確實原告之
      第五腰椎骨折受有傷害。從車禍發生迄今，原告一直於門診治療而未間斷過，
      迭經台南奇美醫院及台中榮總及兵役體檢報告之診斷，第五腰椎骨折處無法用
      物理治療復原，須經手術矯正，否則該骨折處會一直下陷，最後將影響運動神
      經，造成運動神經障礙，原告受傷迄今，備受傷勢所造成之痛苦，而原告尚在
      大學中就讀，亦造成求學過程中之許多不便。
  三證據：提出國立成功大學醫學院附設醫院收據、謝新醫院醫療費用收據、神龍國
    術館收據、機車修復估價單、臺灣省臺南縣永康市役男複檢處理判定體位結果通
    知書、扣繳憑單、薪資表等影本及神龍國術館診斷書、台中榮總診斷證明書正本
    為證。
乙、被告方面：
  一聲明：求為判決駁回原告之訴。
  二陳述：
    (一)八十六年七月二十五日發生車禍當場原告並未受傷，肇事後第二天於醫院所照
      之Ｘ光並無法證明是肇事當日所受之傷害。而原告所提之醫療費用證明部分，
      伊已支出八十六年七月二十五日急診費用，故原告提出同年七月二十六日之急
      診費用，因已與肇事時相隔二十四小時，自屬有疑；另同年八月份所做之斷層
      掃描也非屬必要。原告所提出之國術館收據，並非必要支出，其出具證明內容
      次數、金額除有重複、矛盾外，與在謝新醫院治療期間亦有重複。
    (二)被告所駕駛汽車損壞部分花費二萬九千七百五十元，主張抵銷。
    (三)原告要開刀處為先天性脊髓崩解（後裂）才需要動手術，有奇美醫院診斷證明
      書，原告在台中榮總開刀與本件系爭車禍撞傷，事隔多年並無何關聯。
    (四)原告在保險公司非正式人員，屬暑期打工性質、按件計酬，況剛進去幾天，又
      未取得保險經紀人之考試資格，故其請求減少工作收入損失利益一天五百元並
      無依據。
丙、本院依職權向財政部台灣省南區國稅局新化稽徵所函查兩造之財產及所得資料、
    並囑託財團法人奇美醫院、台中榮總檢送原告之病情摘要及相關病歷資料，及調
    閱本院八十七年度交上易字第一○四○號偵審全卷。
      理      由
一、本件原告起訴主張：被告於八十六年七月二十五日，駕駛車號ＶＡ－○九○九號
    之自小客車，應注意而疏於注意，未採取必要之避煞措施，致被告所駕小客車右
    前門葉子板，與同向由原告乘騎車號ＮＩＲ－六八八號機車發生碰撞，原告人車
    倒地受有第五腰椎骨折之傷害，爰依侵權行為損害賠償法律關係，請求二十五萬
    零五百五十五元（醫療及固定鋼架材料費用一十一萬五千九百零五元、精神慰撫
    金一十萬元、工作損失一萬八千五百元），及自起訴狀繕本送達之日起至清償日
    止，按年利率百分之五計算之利息。
    被告則以車禍當時原告並未受傷，原告之醫療費用因與車禍並無關聯並有浮報，
    其在工讀並無工作損失每日以五百元計算過高，且過失相抵，並就汽車修理費二
    萬九千七百五十元主張抵銷等語，資為抗辯。
二、原告主張：被告於民國八十六年七月二十五日下午九時二十五分許，駕駛車號Ｕ
    Ａ－○九○九號自用小客車，沿台南市○○路地○道作西向東行駛，至地下道路
    口作右轉前鋒路時，與在右後方慢車道直行駕駛車號ＮＩＲ－六八八號重機車之
    原告先行，致被告所駕小客車右前門葉子板，與原告所乘騎重機車車前部位碰撞
    ，原告人車倒地等情，有道路交通事故調查報告表、現場照片及診斷證明書等附
    於刑事卷可資佐證，復為被告所不爭，堪可信為真實。
  (一)原告主張其因本件車禍事故倒地時受有第五腰椎骨折之傷害之事實，為被告所否
    認。本院查：被告自認於本件肇事之後，曾護送原告丙○○前往成大醫院就醫，
    又七月二十五日當日至成大醫院曾有Ｘ光片拍攝、拍攝之位置較高，而未顯示原
    告第五腰椎骨折，次日二十六日拍攝之位置較低，就顯示出丙○○第五腰椎骨折
    ，八月六日亦曾拍攝一次，第五腰椎確有骨折，業據診療醫師羅際衛於本院刑事
    庭證述甚明（見本院八十七年度交上易字第一０四０號刑事卷第七二頁），復有
    本院刑事庭向成大醫院函調之診療記錄可稽（同上卷第五五至五七頁），其中在
    八十六年七月二十五日即記載臨時診斷為「車禍併下背痛」，足徵原告第五腰椎
    骨折，乃為本件車禍事故所造成，被告以奇美醫院病歷摘要表，而否認有造成該
    傷害云云，自無足採。
  (二)按汽車行駛至交岔路口，轉彎車應讓直行車先行；在市區道路，時速不得超過四
    十公里；汽車行駛時，駕駛人應注意車前狀況，並隨時採取必要之安全措施。道
    路交通安全規則第一百零二條第一項第六款、第九十四條第三項及第九十三條第
    一項第一款分別定有明文。
    查被告於警訊稱：伊沿小東路快車道由西向東行駛到路口作右轉前鋒路時，被小
    東路地下道機車道由西向東很快駛來機車撞及；伊車速約二十公里，未看到機車
    等語。原告於警訊稱：伊車速約四十至五十公里，沿小東路地下道機慢車道由西
    向東行駛，至路口時與左邊快車道作右轉小客車相撞；未看到小客車等語。並參
    照道路交通事故調查報告表現場圖所繪示及現場照片，研析：被告駕駛小客車，
    行經設有行車管制號誌肇事岔路口之上揭肇事地段時，未依規定未讓其右後方直
    行之原告先行右轉，致遭機車撞及肇禍。而原告駕駛重機車，行經設有行車管制
    號誌肇事岔路口之上揭肇事地段時，超速行駛，且未注意車前狀況，撞及小客車
    肇禍，致受有傷害，兩造自均難辭其過失之責。台南區車輛行車事故鑑定委員會
    亦認被告駕駛小客車右轉未讓右側車輛先行，與丙○○駕駛重機車，超速行駛，
    未注意車前狀況，同為肇事原因，有該會鑑定書在卷可參（台南地院八十六年度
    交易字第三五六號卷第二四至二六頁）。台灣省車輛行車事故覆議鑑定委員會覆
    議結果，並認被告駕駛自小客車，由地下道駛出右轉未讓右側直行機車先行，為
    肇事主因，原告駕駛重機車超速行駛，且未注意車前狀況，為肇事次因，有該覆
    議鑑定委員會10.8.交覆字第八七○八四八號函可考（附本院八十七年度交上易
    字第一０四０號刑事卷第三一至三二頁），足見被告係駕車由地下道駛出右轉未
    讓右側直行機車先行，而撞及告訴人機車，應負本件之肇事過失責任無疑，被告
    辯稱伊無過失自無足取。本院認原告、被告之過失行為均為肇致本次車禍發生之
    發生，各應負過失責任比例百分之四十、百分之六十。
  (三)被告並因本件車禍事故之過失傷害刑事部分，前經台灣台南地方法院以八十六年
    度交易字第三五六號判處拘役五十九日，被告不服上訴，亦經本院以八十七年交
    上易字第一○四○號刑事判決駁回確定在案，業由本院依職權調閱卷宗查核無訛
    。
三、按因故意或過失，不法侵害他人之權利者，負損害賠償責任；不法侵害他人之身
    體或健康者，對於被害人因此喪失或減少勞動能力或增加生活上之需要時，應負
    損害賠償責任，民法第一百八十四條第一項前段、第一百九十三條第一項分別定
    有明文。又不法侵害他人之身體、健康、名譽、自由、信用、隱私、貞操、或不
    法侵害其他人格法益而情節重大者，被害人雖非財產上之損害，亦得請求賠償相
    當之金額。此規定於不法侵害他人基於父、母、子、女、配偶關係之身分法益而
    情節重大者，準用之。民法第一百九十五條第一項前段、第三項分別定有明文。
    又修正之民法第一百九十五條之規定，於民法債編修正施行前，不法侵害他人信
    用、隱私、貞操、或不法侵害其他人格法益或基於、父母、子、女、配偶關係之
    身分法益而情節重大者，亦適用之，民國八十九年五月五日施行之民法債編施行
    法第九條亦有規定。本件車禍之發生係因被告之過失所致，又原告係因本件車禍
    受有傷害，原告並因被告之該過失而致受傷害，被告之過失與原告之受傷害間，
    自有相當因果關係。依上說明，原告依侵權行為法律關係自得請求被告負損害賠
    償責任。茲就原告分別所請求之金額，審酌如下：
（一）醫療費用：
    1.原告主張其於受傷醫治期間，共支出醫藥費用四萬零九百零五元，雖據提出醫
      療費用收據影本十一張為證，惟其中有關證書費及健保給付等部分共計二千
      五百九十六元，其中健保給付部分，已因全民健康保險法第八十二條之規定而
      移轉予保險人，原告不得再行請求。及原告自承無醫師處方，而自八十六年
      七月二十八日起至同年十月二十六日止，至神龍國術館就診治療計三十二次，
      共支出一萬三千二百元部分，為非屬增加生活上支出之必要費用，應予扣除，
      是原告請求其餘自行負擔之謝醫院五千九百六十元、成大醫院二千四百四十三
      元之範圍內，自屬有據，核應准許。
    2.至於原告另主張於台中榮民總醫院手術支出醫療費用部分，據台中榮民總醫
      院八十九年四月二十四日中榮醫行字第一二八０號函稱：「病患陳先生八十
      九年二月十四日接受腰椎手術，係針對腰椎不定所導致之背痛，至於是否為八
      十六年七月二十五日車禍受傷所導致，由本院之影像診斷及手術發現，並無法
      得到確定的答案；患者於八十二年三月三日曾至奇美醫院接受ｘ光檢查，當時
      之檢查報告應可參考」，有函附卷可按（見卷第一一六頁）。又原告曾於八
      十二年三月三日前往奇美醫院就醫，當時照之ｘ光片就顯示第五腰椎先天性之
      骨生長不完全（骨癒合不良）；又於八十八年十月十一日為腰椎崩解症至該院
      就診，造成原因之一為先天性骨融合不全，患者當為先天性之腰椎崩解症，非
      車禍所致，亦有奇美醫院病歷摘要表在卷可按（見卷第八一頁）。故尚難認原
      告在榮民總醫院所支出之醫療費用，係因本件車禍事故受傷所致，其間既無何
      因果關係，請求被告應給付醫療費用二萬五千元及固定鋼架材料費用五萬元，
      即非可採。
（二）減少工作收入之損害：查原告因此事故，受有第五腰椎骨折之傷害，除八十六
      年七月二十五日事故發生時至成大醫院急診外，並自八十六年七月二十八日至
      八月四日在謝醫院就診，並在同年月六、八、十二、二十日、同年十一月十五
      日間多次至成大醫院門診，又原告在車禍事故發生前已在保險公司打工，為被
      告所不爭（見卷第八七頁），被告雖稱原告未取得保險經紀人考試資格，非正
      式人員係按件計酬，屬暑期打工性質云云，惟原告既在暑假工讀打工，則因本
      件車禍事故受傷未繼續工作，為被告所不爭，則原告主張因受傷而受有減少工
      作收入之損害，堪可採信。至於原告得請求之金額：本院依修正民事訴訟法第
      二百二十二條第二項規定以原告受傷後，迄同年八月二十日止，均在醫院就醫
      或門診，自無法兼顧工作，其主張自車禍（八十六年七月二十五日晚上九時）
      翌日起至同年八月二十日止計二十六日不能工作之範圍內，方屬可採。再原告
      主張其每天損失工資五百元，雖未舉證以實其說，惟本院認原告請求有關此項
      減少工作收入損失之每日金額，較行政院勞委會所公佈八十六年度基本工資每
      月為一萬五千八百四十元（每日為五百二十八元）基準尚少，尚屬可信。從而
      ，依此計算結果，原告減少工作收入之損害應為一萬三千元（五百元＊二十六
      ＝一萬三千元）。逾此部分損害之主張，於法無據，自應駁回。
（三）精神慰撫金之請求：原告因本件車禍，身體受有第五腰椎骨折之傷害，除八十
      六年七月二十五日事故發生時至成大醫院急診外，並自八十六年七月二十八日
      至八月四日在謝醫院就診，並在同年月六、八、十二、二十日、同年十一月十
      五日間多次至成大醫院門診，均已如前述，是原告以渠肉體上之精神痛苦，請
      求被告給付慰撫金，即無不合。本院爰斟酌原告正值青春年華，因車禍受傷所
      受之痛苦，並參酌原告今年甫大學畢業、現無業、無何財產；被告為大學畢業
      、現為公務員、月薪約五萬元，及兩造其他身份、地位、經濟等情狀，認原告
      請求被告不法侵害身體之精神慰藉金一十萬元，尚屬允當，應予准許。
（四）綜上所述，原告所受之損害金額，總計為一十二萬一千四百零三元（八千四百
      零三元＋一萬三千元＋一十萬元＝一十二萬一千四百○十三元）。
四、按損害之發生或擴大，被害人與有過失者，法院得減輕賠償金額，或免除之，民
    法第二百十七條第一項定有明文。經查本件車禍事故之發生，原告、被告之過失
    行為均為肇事原因，各應負過失責任比例百分之四十、百分之六十，已如前述，
    則原告所得向被告請求賠償金額為七萬二千八百四十二元（一十二萬一千四百零
    三元乘百分之六十，小數點以下四捨五入）。又被告抗辯稱其因本件車禍事故致
    車輛損壞修理費用二萬九千七百五十元之事實，為原告所自認（見卷第七十頁反
    面），被告就得向原告請求之部分主張抵銷，在一萬一千九百元（二萬九千七百
    五十元乘百分之四十）範圍內，依民法第三百三十四條前段，核無不合，自應准
    許。
五、從而，本件原告本於侵權行為損害賠償之法律關係，請求被告賠償損害，就其訴
    請被告應給付二十五萬零五百五十五元，及自在本院擴張聲明翌日即八十八年十
    一月十七日起至清償日止，按年息百分之五計算之利息之請求，在六萬零九百四
    十二元（00000－00000），及自八十八年十一月十七日起至清償日止，按年息百
    分之五計算之利息之範圍內，為有理由，應予准許，逾此範圍所為之請求，為無
    理由，應予駁回。
六、據上論結：原告之訴為一部有理由，一部無理由，爰依民事訴訟法第七十九條但
    書，判決如主文。
中      華      民      國    八十九    年      六      月    二十七    日
                                    臺灣高等法院臺南分院民事第三庭
~B1審判長法官  林    輝    雄
~B2      法官  莊    俊    華
~B3      法官  丁    振    昌
右為正本係照原本作成。
不得上訴。
中      華      民      國    八十九    年      七      月      一      日
~B法院書記官  黃    惠    美


司法院資訊處製作；財團法人民間司法改革基金會備份。
